臺灣板橋地方法院刑事判決　　　　　　　　　　　九十三年度訴字第一五二一號
　　公　訴　人　臺灣板橋地方法院檢察署檢察官
　　被　　　告　丙○○
　　　　　　　　乙○○
　　　　　　　　丁○○
　　共　　　同
　　選任辯護人　庚○○律師
　　　　　　　　辛○○律師
　　　　　　　　戊○○律師
右列被告等因誣告等案件，經檢察官提起公訴（九十三年度偵字第四八六二號），本
院判決如左：
    主  文
乙○○、丁○○證人，於檢察官偵查時，於案情有重要關係之事項，供前具結，而為
虛偽陳述，各處有期徒刑肆月，均緩刑貳年。
丙○○無罪。
    事  實
一、乙○○、丁○○及丙○○三人係手足關係，乙○○及丁○○二人明知渠等於民國
    九十二年八月二十九日某時許，在臺北縣新莊市○○路六七二號六樓之四丙○○
    度偵字第二一六九號被告甲○○傷害案件偵查中，分別於九十二年十二月三十
    日、九十二年十一月二十日檢察官偵訊時，以證人身分應訊，各就甲○○有無毆
    打丙○○等於案情有重要關係之事項，供前具結，均證稱有看到甲○○推丙○○
    的頭去撞餐桌等虛偽陳述。嗣丙○○於九十二年九月二十五日撤回告訴，甲○○
    則經臺灣板橋地方法院檢察署檢察官於九十三年一月二十九日為不起訴處分確定
    。旋乙○○、丁○○均於檢察官偵查中自白上情不諱。
二、案經臺灣板橋地方法院檢察署檢察官偵查起訴。
    理  由
壹、乙○○、丁○○部分：
一、訊據被告乙○○及丁○○二人對於右揭事實，坦承不諱，此外，並有被告二人於
    九十二年度偵字第二○一六九號傷害案件之九十二年十二月三十日、十一月二十
    日之偵訊筆錄及證人結文影本在卷可稽，復經本院依職權調卷核閱屬實無訛，本
    案事證明確，被告二人犯行堪以認定，應依法論科。
二、核被告乙○○及丁○○二人所為，均係犯刑法第一百六十八條偽證罪。又被告之
    自白犯罪雖在所虛偽陳述之傷害案件不起訴處分確定後，惟依最高法院三十一年
    上字第二二一一號判例意旨、同院六十六年度第五次刑庭庭推總會決議，不起訴
    處分確定究與裁判確定不同，仍應適用刑法第一百七十二條之規定，予以減輕其
    刑。爰分別審酌二人偽證行為已妨害國家司法權之行使，致生被害人甲○○受刑
    事追訴之危險，惟兼衡渠等係基於手足之情，一時失慮致罹刑章，犯後均坦承犯
    行，態度良好等一切情狀，分別量處如主文所示之刑。又被告二人前均未曾受有
    期徒刑以上刑之宣告，有臺灣高等法院被告全國前案紀錄表附卷可稽，既因一時
    失慮，致罹刑典，事後已坦承犯行，深具悔意，經此刑之宣告後，應知警惕而無
    再犯之虞，本院因認暫不執行其刑為當，均併予宣告緩刑二年，用啟自新。
貳、丙○○部分：
一、公訴意旨另以：丙○○明知甲○○並無於九十二年八月二十九日晚上七時許，在
    臺北縣新莊市○○路六七二號六樓之四對其毆打之行為，竟意圖使甲○○受刑事
    處分，於九十二年九月一日，捏造前揭事實，向臺灣板橋地方法院檢察署誣指甲○○傷害而提出告訴，經該署以九十二年度偵字第二一六九號案件偵辦。嗣丙○○於九十二年九月二十五日撤回告訴，甲○○則經同署檢察官於九十三年一月
    二十九日以犯罪嫌疑不足為不起訴處分確定在案，因認被告涉有刑法第一百六十
    九條第一項之誣告罪嫌等語。
二、按犯罪事實應依證據認定之，無證據不得認定犯罪事實；又不能證明被告犯罪者
    ，應諭知無罪之判決，刑事訴訟法第一百五十四條第二項、第三百零一條第一項
    分別定有明文。又告訴人所訴事實，不能證明其係實在，對於被訴人為不起訴處
    分確定者，是否構成誣告罪，尚應就其有無虛構誣告之故意以為斷，並非當然可
    以誣告罪相繩；換言之，誣告罪之成立，以告訴人所訴被訴人之事實必須完全出
    於虛構為要件，若有出於誤會或懷疑有此事而為申告，以致不能證明其所訴之事
    實為真實，縱被訴人不負刑責，而告訴人本缺乏誣告之故意，亦難成立誣告罪名
    ，最高法院五十九年臺上字第五八一號、四十四年臺上字第八九二號判例意旨可
    資參照。經核公訴意旨認被告丙○○涉有誣告罪嫌，無非係以證人邱治子、丁○○及乙○○偵訊時之證述、被告丙○○提出傷害告訴之警詢及偵訊筆錄、怡和醫
    院診斷證明書、怡和醫院九十三年二月十六日（九三）怡字第二十六一號函
    及函附病歷影本等為其論據。
三、訊據被告丙○○堅詞否認有何誣告犯行，辯稱：事實上我真的被他傷害，從一開
    始我按鈴申告，在偵查庭都說實話，事發那天，甲○○在房間抓我的頭撞牆壁，
    當時只有我們二人及滿月大的兒子在等語。經查：
（一）證人己○○於本院審理中證稱：那天我打電話到她（丙○○）公司，她請假，
      我就打手機給她，她就一直哭，她說甲○○打她，我就問她說為什麼，我請她
      把電話交給甲○○。然後，甲○○接電話，我說你為什麼要打丙○○，甲○○
      說她就一直吵，之後電話轉給丙○○，我叫她立刻打電話給她哥哥，她沒有立
      刻打，她一直哭，那晚我一直和她保持聯絡。（八月二十九日後，你還有和甲○○聯絡？）有，我想勸他們和好，我問甲○○時他說不要，我說你打她，丙○○可以告你傷害，甲○○說我有認識五大律師，可以幫我打官司。（甲○○
      有無積極承認打丙○○？）沒有。（同上審判筆錄）。據上，甲○○雖未積極
      承認毆打丙○○，然對於己○○之質問，僅稱「她就一直吵」，又表示無懼被
      告提出告訴。倘若甲○○並無傷害丙○○，何以面對己○○之質問未曾否認，
      此實與一般常情有違。
（二）共同被告乙○○於本院審理中證稱：我看到丙○○時，她有在哭，額頭上有傷
      。那時趕著搬東西回家，當時有聽到甲○○的父母親在罵我妹妹。（甲○○的
      父母態度如何？）他們指責我妹妹說要搬出去，甲○○的父親說「離一離算了
      ，小孩不要了」。共同被告丁○○證稱：（九十二年八月二十九日晚上有無接
      到丙○○的電話？）有，在電話中一直哭，叫我趕快去載她，我就趕快去載我
      姐姐過去接她。（後來有上樓嗎？）有，我上去時，我姐姐和他們講的蠻大聲
      的，我想讓他們先平靜一下，就叫我姐姐把東西收一收，不要再講了。（在車
      上時有無建議丙○○去驗傷？）有。（丙○○有無跟你說如何受傷？）她說她
      先生抓她的頭髮去撞牆（均見本院九十三年十月二十七日審判筆錄）。依上開
      證人所述，渠等雖未目睹甲○○傷害丙○○之事實，然亦親見被告丙○○哭泣
      並與甲○○之父母親發生爭吵之情，丁○○並建議丙○○前往醫院驗傷，可見
      被告丙○○與甲○○及其父母親之間確曾發生爭執，此雖不足以證明甲○○確
      曾傷害丙○○，然亦難遽認丙○○受甲○○傷害一事完全為其個人所虛構。
（三）又告訴人之指陳，關於行為動機、手段及結果等細節方面，難免故予誇大，或
      有予渲染之可能。被告丙○○於傷害案之補充告訴狀內所載，「被告不顧告訴
      人之人身安全，在住所房間使用暴力抓住告訴人之頭部先撞擊桌子，再撞牆後
      ，復用手扼住告訴人頸部脖子，使告訴人呼吸困難，再用雙手將告訴人架空至
      房間外給其母觀看‧‧‧導致告訴人頭部外傷腫脹，併前額兩處瘀傷及喉部內
      傷」一節，雖未能究明，然證人甲○○亦證稱：當天下午四點多，我父母親先
      帶小孩下去，然後她就自己說「這樣不行，那樣不行，乾脆死一死算了」，就
      自己用頭去撞牆，我還用枕頭去擋住，她就轉身撞桌子，她還拿兩把美工刀和
      剪刀，我把她搶下來。（在爭執過程中，是否有拉扯丙○○？）有，我是為了
      要保護他（同上審判筆錄）。而證人即甲○○之母親邱治子偵訊時證稱：我四
      、五點帶小孩回家時，在門口聽到我媳婦大喊‧‧‧。（你進門後，有無看到
      他們在打架？）我兒子和他太太當時拉拉扯扯，自房間至客廳。（臺灣板橋地
      方法院檢察署，九十二年度偵字第二一六九號卷，第六頁）。綜合二人之陳
      述，可知被告丙○○與甲○○於房間發生爭執當時，邱治子外出並未在場，嗣
      後邱治子返家，始看見拉扯中之二人出房間而至客廳，自無法以資證明甲○○
      是否曾經於房間內毆打丙○○。然依卷附怡和醫院診斷證明書，丙○○受有「
      頭部外傷併前額兩處瘀傷」一事屬實，倘若丙○○係於與甲○○拉扯過程中身
      體受有輕重程度不一之傷害，乃因此誤認或予誇大、渲染為甲○○有傷害之行
      為，而於提出告訴時，擇其主觀上認為重要而有利之部分陳述，亦與常情相符
      。縱診斷證明書並無喉部受傷之記載，仍難遽認丙○○有誣告之故意，或其所
      言係完全出於虛構，而逕以誣告罪相繩。
四、綜合以上各節，依據公訴人所提出之前開證據，在客觀上既未達於通常一般之人
    均不致於有所懷疑，而得確信被告丙○○明知其於偵查中之指述為虛偽，而故意
    構陷甲○○之程度，而有前開所述合理懷疑之存在，揆諸前開說明及最高法院判
    例意旨，本件即無從使本院形成對被告有罪之確信。此外，復查無其他積極證據
    足資證明被告有何誣告犯行，自應為其無罪之諭知。
據上論斷，依刑事訴訟法第二百九十九條第一項前段、第三百零一條第一項，刑法第
一百六十八條、第一百七十二條、第七十四條第一款，判決如主文。
本案經檢察官陳鴻濤到庭執行職務。
中      華      民      國      九十三      年   十一    月   十二    日
                                  臺灣板橋地方法院刑事第九庭
                                    審判長法  官  胡  堅  勤
                                          法  官  王  瑜  玲
                                          法  官  李  君  豪
右正本證明與原本無異。
如不服本判決，得自收受判決送達後十日內，向本院提起上訴狀，上訴於臺灣高等法
院（須附繕本）。
                                          書記官  蕭  汝  芳
中      華      民      國      九十三      年   十一    月   十二    日
附錄本案論罪科刑法條全文
刑法第一百六十八條
於執行審判職務之公署審判時或於檢查官偵查時，證人、鑑定人、通譯於案情有重要
關係之事項，供前或供後具結，而為虛偽陳述者，處七年以下有期徒刑。
